最高法院刑事判決　　　　　　　　　　　　　　　九十一年度台上字第二九二一號
　　上　訴　人　甲○○
　　選任辯護人　鍾治漢律師
右上訴人因違反毒品危害防制條例案件，不服台灣高等法院高雄分院中華民國九十一
年三月五日第二審判決（九十一年度上重訴字第二號，起訴案號：台灣屏東地方法院
檢察署九十年度偵字第五九三三、六一七一號），提起上訴，本院判決如左：
    主  文
原判決撤銷，發回台灣高等法院高雄分院。
    理  由
本件原判決認定上訴人甲○○明知海洛因係屬毒品危害防制條例所列之第一級毒品，
竟與成年真正姓名不詳之林文郎、何姓、江姓及梁姓等男子，共同基於販賣海洛因營
利及私運管制物品海洛因進口之犯意聯絡，由其五人共同集資，並於民國九十年九月
間某日，推由林文郎在泰國某地向泰國毒梟「TI LA 」購買十六塊海洛因磚（合計淨
重六千五百八十一點四三公克，包裝重一百五十三點九五公克，純度淨重五千五百六
十一點九七公克），嗣由上訴人於九十年九月十一日，以翊翎企業有限公司名義自泰
國進口榴槤，而將該海洛因磚塊藏置於榴槤盒內，利用不知情之台灣快桅船務代理股
份有限公司船務人員自泰國曼谷私運進口，並於九十年九月十一、二日致電不知情之
「聯慶報關行」職員吳錦麗代為辦理報關手續，而於九十年九月十五日私運進口至高
雄港，擬交由何姓男子販售而依出資比例朋分。嗣經警調人員於九十年九月十五日十
一時至十四時，持搜索票至高雄港七十六號集中查驗區執行搜索，在編號ＭＷＣＵ0
000000號貨櫃中，自標有「太祖」標誌之榴槤盒內底層，查獲夾帶之上開十六
塊海洛因磚塊，另於同日十五時四十分在桃園中正國際機場，將欲逃離國境之上訴人
拘提到案等情。因而撤銷第一審判決，改判論處上訴人共同販賣第一級毒品罪刑，固
非無見。
惟查：(一)、運輸、販賣第一級毒品，其供犯罪所用或因犯罪所得之財物，均沒收之，
如全部或一部不能沒收時，追徵其價額或以其財產抵償之，毒品危害防制條例第十九
條第一項規定甚明。此係採義務沒收主義，凡供販賣毒品所用或因犯罪所得之財物，
均應宣告沒收，不能沒收時，追徵其價額或以其財產抵償之，不以當場搜獲扣押者為
限。原判決既認定上訴人意圖營利而販入海洛因，並以榴槤盒為運輸走私海洛因之工
具，則扣案藏放海洛因磚之榴槤盒二個（本院卷內原審法院九十一雄分院文刑處字第
０四六四四號函檢送之九十一年度保管字第七十二號贓證物品清單）是否即為其供犯
罪所用之物，應依上開規定予以宣告沒收？原審未予調查究明，復未於判決內說明上
開榴槤盒何以得不予沒收之理由，而對於上開榴槤盒竟未依上開規定諭知沒收，尚有
未合。(二)、科刑之判決書，其事實欄所記載之事實，與理由欄所載之證據及其認定之
理由，前後必須互相適合，否則即有判決理由矛盾之違法。原判決事實欄認定上訴人
等在泰國向毒梟「TI LA 」購買十六塊海洛因磚，將之藏置於榴槤盒內運輸走私進口
，並於理由欄引用上訴人之供述說明：……這些海洛因毒品係伊與旅泰華僑林文郎等
人合資的，其中伊的部分有五件，林文郎有二件，江先生三件，何先生四件，梁先生
二件，總共是十六件等情（原判決第三頁第十八行至二十行），是否認定上訴人所供
稱之十六件海洛因即指十六塊海洛因？乃原判決繼又引用上訴人其他之供述說明：伊
所有海洛因的份是二點五塊（二件一塊）……等情（原判決第四頁第九至十行），是
否又說明上訴人所稱之二件海洛因方等於一塊海洛因？原判決事實欄之認定與理由欄
前後之說明，不盡一致，尚有未洽。上訴意旨指摘原判決不當，尚非全無理由，應認
有撤銷發回更審之原因。
據上論結，應依刑事訴訟法第三百九十七條、第四百零一條，判決如主文。
中      華      民      國    九十一    年      五      月     三十     日
                              最高法院刑事第三庭
                                  審判長法官  董  明  霈
                                        法官  林  茂  雄
                                        法官  王  居  財
                                        法官  張  祺  祥
                                        法官  李  伯  道
      右正本證明與原本無異
                                              書  記  官
中      華      民      國    九十一    年      六      月      五      日
